【裁判字號】    99,審訴,542
【裁判日期】    990331
【裁判案由】    偽證
【裁判全文】
臺灣高雄地方法院刑事判決             99年度審訴字第542號
公  訴  人  臺灣高雄地方法院檢察署檢察官
被      告  甲○○
上列被告因偽證案件，經檢察官提起公訴（99年度偵字第1219號
），被告就被訴事實為有罪之陳述，經告知簡式審判程序之旨，
並聽取被告與公訴人之意見後，本院合議庭裁定由受命法官獨任
進行簡式審判程序，本院判決如下：
    主  文
甲○○犯偽證罪，處有期徒刑陸月。緩刑貳年，緩刑期間付保護
管束。
    事  實
一、甲○○明知於民國98年2 月7 日，在高雄市○○路與凱旋路
    口，以新臺幣（下同）2,400 元的價格，出售含第二級毒品
    MDMA、甲基安非他命成分之錠劑3 顆予其者，係陳立中，而
    非他人。詎甲○○於本院98年度訴字第1145號案件審理期間
    之98年11月19日，就陳立中涉嫌販賣毒品案件，以證人身分
    到庭接受詰問，並於供前具結，本應據實陳述，不得匿、飾
    、增、減，竟基於偽證之犯意，就其是否曾向陳立中購買毒
    品之案情重要關係事項，虛偽陳述：「（問：有無和在場被
    告陳立中購買過K 他命及搖頭丸？）答：沒是」、「（問：
    你在有地檢署做過筆錄，為何在地檢也這樣說？）答：我筆
    錄說的立中不是在庭被告陳立中」等語，虛偽陳述陳立中未
    曾販售第二級毒品之事實，以隱匿陳立中販賣毒品之犯行，
    足以影響刑事案件審判之正確性。嗣因甲○○於98年12月16
    日接受檢察官偵訊時，自白犯罪，經臺灣高雄地方法院檢察
    署檢察官簽分偵辦，始獲上情。
二、案經臺灣高雄地方法院檢察署檢察官自動檢舉偵查起訴。
    理  由
一、本件被告甲○○所犯係死刑、無期徒刑、最輕本刑為3 年以
    上有期徒刑以外之罪，其於準備程序中就被訴事實為有罪之
    陳述，經本院告知簡式審判程序之旨，並聽取公訴人及被告
    意見後，合議庭裁定由受命法官獨任進行簡式審判程序。
二、訊據被告對於上揭時間就案情有重要關係之事項，虛偽陳述
    之事實，供承不諱，並有臺灣高雄地方法院檢察署98年4 月
    17日被告訊問筆錄與證人結文、本院98年度訴字第1145號陳
    立中違反毒品危害防制條例案件98年11月19 日審判筆錄各1
    份附卷可稽，本案事證明確，被告偽證犯行，堪以認定，應
    予依法論科。
三、按刑法上之偽證罪，為形式犯，不以結果之發生為要件，一
    有偽證行為，無論當事人是否因而受有利或不利之判決，均
    不影響其犯罪之成立，而該罪所謂於案情有重要關係之事項
    ，則指該事項之有無，足以影響於裁判之結果者而言，最高
    法院71年度臺上字第8127號著有判例可資參照。被告就陳立
    中涉犯販賣毒品之刑事案件，於法院審判期日，故意虛偽證
    稱：販賣毒品予其者，並非陳立中等語，自足以影響於裁判
    之結果，此不因法院最終審理結果是否採信被告上開證詞，
    而為陳立中有罪或無罪之判決，致有所差異，故核被告所為
    ，係犯刑法第168 條之偽證罪。又陳立中涉嫌販賣毒品之刑
    事案件，經本院於99年3 月5 日以98年度訴字第1145號判決
    有期徒刑11年，尚未確定，此有陳立中臺灣高等法院被告前
    案紀錄表、本院98年度訴字第1145號判決各1 份在卷可佐，
    而被告於陳立中涉犯販賣毒品案件判決前，即已於98年12月
    16日偵訊中，自白其偽證犯行，有該日偵訊筆錄1 份附卷可
    查（見臺灣高雄地方法院檢察署98年度他字第7461號偵查卷
    第23頁至第24頁），爰依刑法第172 條之規定減輕其刑。本
    院審酌被告之證詞，足以影響承審法官對事實認定之正確性
    ，而被告於偵查中，業經檢察官告知具結之義務與偽證處罰
    後，仍指認其係向陳立中購買毒品，其事後於法院審理期間
    ，因礙於人情壓力，而為不一致之虛偽陳述，不僅徒然耗費
    司法資源，更妨害國家司法權之行使，且被告之偽證行為，
    更可能使應受制裁之陳立中逍遙法外，損害國民對司法之公
    正形象，其行為實不足取，惟念及被告除過失傷害及持有毒
    品案件，經法院判處拘役之紀錄，即無其他之犯罪判刑紀錄
    ，此有臺灣高等法院被告前案紀錄表1 份在卷可參，素行尚
    可，被告業已坦承偽證犯行，堪認具有悔意等一切情狀，量
    處如主文所示之刑，以資懲儆。因被告所犯上開偽證罪之最
    重本刑為7 年以下，不符刑法第41條規定「犯最重本刑5 年
    以下有期徒刑」之要件，雖宣告刑為6 個月以下，亦不得易
    科罰金，附此敘明。末查，被告前未曾因故意犯罪受有期徒
    刑以上刑之宣告，已如前述，被告年紀尚輕，礙於人情壓力
    ，而一時失慮，致犯本件偽證罪，犯後已坦承犯行，堪認具
    有悔意，本院認其經此次科刑教訓後，當知警惕，應無再犯
    之虞，因認其所受宣告之刑，以暫不執行為適當，爰併予宣
    告緩刑2 年。又被告因欠缺遵守法律規範意識，致犯本件偽
    證罪，為避免被告再因思慮欠詳再犯他案，並確實遵守法律
    規範，於緩刑期間，應由觀護人以專業知識輔導其品德，使
    其改過遷善，方不失緩刑之美意，爰併諭知緩刑期間付保護
    管束。
據上論斷，應依刑事訴訟法第273 條之1 第1 項、第299 條第1
項前段，刑法第168 條、第172 條、第74條第1 項第1 款、第93
條第1 項，判決如主文。
本案經檢察官李英霆到庭執行職務。
中    華    民    國    99    年    3     月    31    日
                  刑事第十庭  法  官  高增泓
以上正本證明與原本無異。
如不服本判決，應於判決送達後10日內，向本院提出上訴狀。
中    華    民    國    99    年    3     月    31    日
                              書記官  王淑娟
附錄本案論罪科刑法條全文：
刑法第168條
於執行審判職務之公署審判時或於檢察官偵查時，證人、鑑定人
、通譯於案情有重要關係之事項，供前或供後具結，而為虛偽陳
述者，處7 年以下有期徒刑。

司法院資訊處製作；財團法人民間司法改革基金會備份。
